臺灣高等法院民事判決　　　　　　　　　95年度上字第1020號
上　訴　人　己○○
訴訟代理人　盧國勳律師
複　代理人　蕭銘毅律師
被　上訴人　乙○○
　　　　　　小北百貨有限公司
法定代理人　戊○○
訴訟代理人　丁○○
被　上訴人　豐郁生活館有限公司
法定代理人　丁○○
上列當事人間請求侵權行為損害賠償事件，上訴人對於中華民國
95年10月18日臺灣板橋地方法院94年度訴字第1877號第一審判決
提起上訴，本院於96年3月28日言詞辯論終結，判決如下：
    主      文
上訴駁回。
第二審訴訟費用由上訴人負擔。
     事實及理由
一、上訴人主張：伊係被上訴人小北百貨有限公司所經營「小北
    百貨」商店（下簡稱：小北百貨）之忠實客戶，長久以來所
    需民生用品均在「小北百貨」購買。民國93年間，「小北百
    貨」中和店中，竟傳出上訴人與該店主任鄒源達串通Ａ貨之
    不實傳言，爾後伊至該店中購物，均遭員工異樣的眼光及態
    度對待，令伊人格遭受莫大的侮辱，遂轉往『小北百貨』竹
    林店消費購物，然於94年9月初（嗣改稱8月間）又無端遭該
    店收銀員即被上訴人乙○○，指摘傳述「小北百貨」中正店
    的員工「子豐」（按：上訴人僅知其名）指稱：「大夜主任
    謝德興與伊串通拿貨」，經伊求證後得悉「子豐」之轉述係
    被上訴人乙○○所傳述；嗣伊前往「小北百貨」竹林店購物
    時，被上訴人乙○○竟在店內公然指摘伊與其店內大夜主任
    謝德興串通私自取貨；後又指摘伊與該店大夜主任甲○○私
    通未付帳即將店中貨物帶走，一張欠單領了二次貨；且與店
    內中班主任丙○○串通私下取貨圖利，並大聲陳稱上司交代
    若伊至店中購物要特別小心注意，不然會害他們沒工作云云
    ；時隔未久，伊前往「小北百貨」竹林店購物時，被上訴人
    乙○○又公然指稱伊與中和店主任鄒源達串通Ａ貨，並協助
    將貨物帶出店外，且多次協助取出貨物後轉交鄒源達之母親
    販售云云。被上訴人前述不實言論，足以貶損伊之社會地位
    及名譽，令伊遭受莫大侮辱。又查「小北百貨」竹林店為被
    上訴人豐郁生活館有限公司 (下稱豐郁公司)所經營 ，其員
    工乙○○於執行職務之際，指摘傳述不實言詞，甚至陳稱係
    受上司之交代，顯然侵害伊之人格權，依民法第184條第1項
    前段、第188條第1項前段規定，被上訴人豐郁公司應與被上
    訴人乙○○連帶負損害賠償之責。再查，「小北百貨」竹林
    店雖隸屬被上訴人豐郁公司，然被上訴人乙○○客觀上受被
    上訴人小北百貨公司使用並為之服勞務而受其監督，依最高
    法院57年台上字第1663號判例意旨所示，被上訴人小北百貨
    公司亦應與被上訴人乙○○連帶負損害賠償之責等語。爰依
    民法第195條第1項規定，請求被上訴人為回復名譽之適當處
    分，並聲明：(一)被上訴人應將附件所示之道歉聲明，以長
    10公分、寬13公分之篇幅登載於蘋果日報、自由時報第一版
    下半頁各1日 。(二)被上訴人應將本件判決書內容，以長10
    公分、寬13公分之篇幅登載於蘋果日報、自由時報第一版下
    半頁各1日。(三)願供擔保請准宣告假執行。
二、被上訴人則以：乙○○係被上訴人豐郁公司僱用之員工，並
    非被上訴人小北百貨之員工，且小北百貨「竹林店」或「中
    和店」，皆屬加盟店，僅招牌使用小北百貨名稱而已，實際
    上各自獨立。上訴人提出之存證信函為其自己製成，不能證
    明乙○○有誹謗之事實。證人黃淼宗為上訴人配偶，其證詞
    有偏頗之虞；況觀之被上訴人豐郁公司所提出之錄影帶，乙
    ○○與黃淼宗之對話過程，並無上訴人主張之事實。又觀之
    94年8月30日之錄影帶 ，上訴人係於當日22時12分左右出現
    鏡頭 (身穿白上衣花長褲者)，丙○○即為鏡頭『1』身著綠
    色制服上衣者，上訴人取得大量物品，於23時27分左右，丙
    ○○私自將香煙放入上訴人之購物袋內；23時52分上訴人將
    物品搬出店外，並未至櫃台付款 ；8月31日凌晨零時48分左
    右，上訴人又進入取得物品，惟仍未到櫃台付款，依上開錄
    影內容，上訴人係經由店內主任而簽寫單據，並未到櫃台付
    款，而94年8月30日由丙○○簽立之單據 ，上訴人取走之物
    品亦載明有未付款，可見乙○○所稱有客人未付款即取走貨
    品，亦屬事實。雖證人甲○○於原審證稱：「有的，她先生
    有很客氣的說他太太有無Ａ公司的貨，有沒有得罪你們，為
    什麼要說這些話，後來李小姐就很不客氣，那天搞得很難看
    ，店長都出面來解決」等語；然證人甲○○因侵害公司權益
    而遭開除，其所為證言自有偏頗；且依被上訴人所提出光碟
    內容及譯文所示，被上訴人乙○○並無證人所陳述上開言語
    ，證人甲○○所述與事實不符 。另證人丙○○於95年4月26
    日，雖證稱曾在櫃台聽乙○○說過上訴人A貨之事等情 ，然
    查，丙○○因私自將公司貨物取交上訴人為公司解僱，其證
    詞亦有偏頗；至上訴人提出之統一發票係「豐湲生活館」(
    中和店)之發票，且係94年9月以後所為 ，與本件94年8月間
    之事及被上訴人豐郁公司 (竹林店)無關 ；另上訴人提出信
    用卡消費明細，皆係小北中和店所為，與被上訴人豐郁公司
    無關。又上訴人提出估價單，證明其尚有物品未領，然上開
    估價單除94年8月30日有被上訴人豐郁公司之印文外 ，其餘
    影本皆無法證明係被上訴人豐郁公司所開具，況憑估價單領
    貨，亦與被上訴人豐郁公司之規定有違，此交易方式有悖常
    理，當不能證明已付款完畢等語，資為抗辯。並聲明：(一)
    駁回上訴人之訴及假執行之聲請。(二)如受不利判決，願供
    擔保請准免為假執行。
三、原審判決駁回上訴人本件請求，上訴人聲明不服，求為廢棄
    原判決，並判決如起訴之聲明。被上訴人則求為駁回上訴。
四、本院之判斷：
(一)按當事人主張有利於己之事實者，就其事實有舉證之責任。
    但法律別有規定，或依其情形顯失公平者，不在此限。民事
    訴訟法第277條定有明文 。又民法第184條第1項前段規定侵
    權行為以故意或過失不法侵害他人之權利為成立要件。故主
    張對造應負侵權行為責任者，應就對造之有故意或過失之侵
    權行為負舉證責任，最高法院58年台上字第1421號判例可資
    參照，合先敘明。
(二)上訴人主張被上訴人乙○○有上開損害上訴人名譽之事實，
    固據提出郵局存證信函暨回執三份（原證一、原證二、原證
    三）、發票及信用卡對帳單（原證六）、被上訴人公司所售
    之貨物提單（原證七）等為證，並請求傳訊證人黃淼榮、顏
    佳良、甲○○、鄒源達、丙○○等人為證。惟查：原證一、
    原證二、原證三為上訴人或上訴人委託之律師寄發之郵局存
    證信函，為上訴人個人意見之陳述，不能作為被上訴人乙○
    ○誹謗之證明。原證六之發票及信用卡對帳單、原證七之被
    上訴人公司所出具之貨物提單，為上訴人消費之憑證，均不
    能證明被上訴人乙○○誹謗上訴人之事實。上訴人所舉證人
    黃淼榮雖證稱：被上訴人乙○○有指摘傳述上訴人有與「小
    北百貨」員工串通Ａ貨等語。但證人黃淼榮為上訴人之夫，
    與上訴人關係密切，其證詞難期中肯客觀，且證人黃淼榮自
    稱並非在場之人，其所為證言係聽自上訴人返家後之傳述而
    為轉述，屬傳聞證據，欠缺證明力。另黃淼榮得知上訴人之
    傳述而前往小北百貨與被上訴人乙○○理論時一道同行之顏
    佳良證稱：「（問：是否知道上訴人與乙○○的紛爭？）知
    道。有一次我陪上訴人去小北百貨買東西，我沒有進去在門
    口，有聽到講話聲音比較大聲，後來我有探頭看一下，櫃台
    那邊有好幾個人在那邊，有客人及主任，上訴人先生就進去
    ，我沒有進去，我在講電話，事情發生之後，竹林店的店長
    跟上訴人夫婦說上訴人去拿的貨公司不承認。」等語（原審
    卷第65頁），由其證述之內容，可見證人顏佳良並未進入小
    北百貨，僅係在門口，其亦非在場聞見之人，其所為證言亦
    欠缺證明力。證人甲○○於原審證稱：「（問：李小姐有無
    說你串通上訴人沒有付帳就讓上訴人走？) 我有聽說過這件
    事。我是聽謝德興說的。謝沒有告訴我這是誰說的，他說大
    家都在傳這件事。」等語 (原審卷第82頁），亦坦承係聽聞
    謝德興之陳述而為證詞，亦不能證明乙○○有前開誹謗之事
    實。雖證人甲○○嗣後於本院96年3月6日到庭證稱：「 (
    問：上次到庭作證時稱，我有聽過李小姐叫我離開那位楊小
    姐遠一點，楊小姐有A公司的貨 ，如果連我牽進去，可能沒
    工作等語，請問何時聽到？那裡聽到？ )94 年8月間在公司
    賣場聽到乙○○所說，他叫我離她遠一點，不然可能沒工作
    」、「問：(乙○○有提及楊小姐A貨之事？)有聽到」、「(
    問：證述之乙○○說詞，有無提及為何要你離己○○遠一點
    ？)有，因為乙○○說己○○會A貨，不希望我牽扯其中」、
    「 (問：是否表示乙○○是親口對你說的？) 因為之前在中
    和店有人這麼說，後來乙○○也這麼告訴我」等語，惟查余
    梅玲之證詞與其在原審證述之內容前後不一，且余梅玲亦自
    承係因上訴人購物之事，為小北百貨公司所開除，其與被上
    訴人乙○○間難免存有嫌隙，所為證言，難免偏頗，尚難輕
    信，退一步言，即使所述屬實，因余梅玲為乙○○之上司，
    乙○○以下屬之立場向余梅玲陳報客人提貨未付款之事實，
    亦屬本於職權而為，難認其有誹謗之意。另證人鄒源達雖亦
    證稱：「（問：有無聽說上訴人楊小姐Ａ貨的事？）從竹林
    店有聽說，但不知那邊聽來的。」「從竹林店傳過來，是大
    家說的。反正就是有人說，但不知是誰。」「（問：你有無
    與上訴人串通Ａ貨的事情？）沒有。（問：你有無聽說你與
    上訴人串通Ａ貨，然後給你媽媽的事情？）有聽人家這樣講
    。我沒有這樣做。」（原審卷第一三五頁、第一三六頁），
    亦未在場親自聽聞乙○○有上開之言語。至於證人丙○○雖
    證稱：「（問：你有無聽聞過被上訴人說上訴人Ａ貨的事情
    ？)「有的。我有在櫃檯聽乙○○說過這事情。」「 （問：
    你還有聽乙○○說上訴人與誰Ａ貨的事情？）鄒源達、謝德
    興這兩人。」，然證人丙○○證述被上訴人乙○○傳述上訴
    人Ａ貨情事之時間，為94年7月間，與上訴人所主張之94 年
    9月初（原審卷第3頁、第19頁），時間上已有未合，況證人
    丙○○於94年9月1日書立之切結書，明白記載：本人丙○○
    於小北百貨擔任竹林店中班主任期間，收受顧客楊小姐之饋
    贈（化妝品一批），將公司財產七星香煙三條私下交於顧客
    楊小姐且未結帳 ，嚴重損害公司權益（有8月30日錄影帶為
    證）。今將賠償新台幣壹拾萬元與小北百貨，並放棄一切法
    律責任，懇請小北百貨給予自新機會。」（被證六，原審卷
    第125頁），證人丙○○坦承該切結書係伊親自簽名（ 原審
    卷第138頁 ），依此，證人丙○○既自承私自將被上訴人豐
    郁公司貨物交與上訴人，而有侵害被上訴人豐郁公司權益，
    其證詞顯有偏頗，不足採信。
(三)至於被上訴人所提出之錄影帶，經勘驗結果，固有下列話語
    ：乙○○：「你知道嗎？跟我們店長報告小事情而已…」客
    人：「…什麼代誌（台語）？」乙○○：「唉！就是我們店
    長的朋友，常常東西拿去也不算帳…東西都拿去了。」客人
    ：「就叫她來算帳啊！ 」（原審卷第198頁）被上訴人乙○
    ○則辯稱：這段係向客人訴苦，並未指名道姓。被上訴人並
    提出經證人丙○○簽名之單據（被證七、原審卷第127頁）
    以佐其說。查該單據係記載：「竹林台照」、「９４年８月
    ３０日」、「ＮＯ０６８６」、「ＮＯ０６８７」、「台塑
    」、「一匙靈亮粉」等品名、數量、單價、金額，及「取走
    未付」等事項，並有丙○○、楊之簽名。而原審當庭播放該
    錄影帶，其中08/30/05 01:36至01:40畫面左上角 ，畫面中
    衣服綠色為丙○○、藍色為乙○○、紅色為己○○，並有當
    場簽名之書面。（原審卷第209頁）上訴人己○○亦陳稱：
    被上訴人所提之證七（原審卷126、127七頁）編號0685、
    0686、0687上所載之楊字，為其所簽（見同上卷頁），雖上
    訴人復辯稱：其簽字表示已結好帳，當時沒有取走未付的字
    樣。但上開單據既有「竹林台照」字樣，顯係客人簽名後，
    交與店家收執，且按諸一般常情，若已付帳，應無請客人再
    為簽名確認之必要，故上訴人此部分辯解，並不可採。綜上
    說明，上訴人確有未付款即取走貨物之情事，是被上訴人乙
    ○○辯稱：其與客人上述對話，僅係向客人訴苦，應可採信
    ，尚難以上開對話據此認定被上訴人乙○○有誹謗上訴人之
    意思。
(四)綜上所述，上訴人既不能舉證證明被上訴人乙○○有公然指
    摘傳述上訴人與其店內大夜主任謝德興、甲○○及中班主任
    丙○○串通私自取貨圖利，與中和店主任鄒源達串通Ａ貨，
    以及上訴人未付帳即將店中貨物帶走等事實，上訴人請求被
    上訴人乙○○刊登如附件所示之道歉聲明以回復名譽，自屬
    無據。被上訴人乙○○既無誹謗之事實，上訴人請求被上訴
    人小北百貨公司、豐郁公司，連帶負損害賠償之責，亦屬無
    據。
五、從而，上訴人依侵權行為法律關係，請求被上訴人應將附件
    所示之道歉聲明，以長10公分、寬13公分之篇幅登載於蘋果
    日報、自由時報第一版下半頁各1日 ，以及被上訴人應將本
    件判決書內容，以長10公分、寬13公分之篇幅登載於蘋果日
    報、自由時報第一版下半頁各1日 ，均無理由，應予駁回。
    原審為上訴人敗訴之判決，並駁回其假執行之聲請，於法並
    無違誤，上訴論旨仍執陳詞，指摘原判決不當，求予廢棄改
    判，為無理由，應駁回上訴。
六、本案事證已臻明確，兩造其餘主張陳述及所提之證據，經審
    酌後認於本判決結果不生影響，爰不一一贅述，附此敘明。
七、結論：本件上訴為無理由，依法判決如主文。
中　　華　　民　　國　　96　　年　　4 　　月　　11　　日
                    民事第十二庭
                        審判長法  官  張宗權
                              法  官  蕭艿菁
                              法　官　陳永昌
正本係照原本作成。
如不服本判決，應於收受送達後20日內向本院提出上訴書狀，其
未表明上訴理由者，應於提出上訴後20日內向本院補提理由書狀
（均須按他造當事人之人數附繕本）上訴時應提出委任律師或具
有律師資格之人之委任狀；委任有律師資格者，另應附具律師資
格證書及釋明委任人與受任人有民事訴訟法第466條之1第1項但
書或第2項（詳附註）所定關係之釋明文書影本。
中　　華　　民　　國　　96　　年　　4 　　月　　11　　日
　　　　　　　　　　　　      書記官  劉美垣
附註：
民事訴訟法第466條之1（第1項、第2項）：
對於第二審判決上訴，上訴人應委任律師為訴訟代理人。但上訴
人或其他法定代理人具有律師資格者，不在此限。
上訴人之配偶、三親等內之血親、二親等內之姻親，或上訴人為
法人、中央或地方機關時，其所屬專任人員具有律師資格並經法
院認為適當者，亦得為第三審訴訟代理人。
